【裁判字號】    98,上訴,503
【裁判日期】    980327
【裁判案由】    偽造有價證券等
【裁判全文】
臺灣高等法院臺中分院刑事判決         98年度上訴字第503號
上  訴  人  臺灣臺中地方法院檢察署檢察官
上  訴  人
即  被  告  己○○
上列上訴人等因被告偽造有價證券等案件，不服臺灣臺中地方法
院97年度訴字第1872號中華民國98年1月14日第一審判決（起訴
案號：臺灣臺中地方法院檢察署97年度偵緝字第434號），提起
上訴，本院判決如下：
    主  文
上訴駁回。
    理  由
一、按依刑事訴訟法第350條、第361條、第362條、第367條規定
    ，不服地方法院之第一審判決而上訴者，須提出上訴書狀，
    並應敘述具體理由，為上訴必備之程式；其所提出之書狀未
    敘述上訴理由，或僅曾以言詞陳述上訴理由者，均應於上訴
    期間屆滿後20日內補提理由書於第一審法院。第一審法院經
    形式審查，認逾期未補提上訴理由者，應定期間先命補正；
    逾期未補正者，為上訴不合法律上之程式，應以裁定駁回。
    倘已提出上訴理由，但所提非屬具體理由者，則由第二審法
    院以上訴不合法律上之程式，判決駁回。而所謂具體理由，
    必係依據卷內既有訴訟資料或提出新事證，指摘或表明第一
    審判決有何採證認事、用法或量刑等足以影響判決本旨之不
    當或違法，而構成應予撤銷之具體事由，始克當之（例如：
    依憑證據法則具體指出所採證據何以不具證據能力，或依憑
    卷證資料，明確指出所為證據證明力之判斷如何違背經驗、
    論理法則）；倘僅泛言原判決認定事實錯誤、違背法令、量
    刑失之過重或輕縱，而未依上揭意旨指出具體事由，或形式
    上雖已指出具體事由，然該事由縱使屬實，亦不足以認為原
    判決有何不當或違法者（例如：對不具有調查必要性之證據
    ，法院未依聲請調查亦未說明理由，或援用證據不當，但除
    去該證據仍應為同一事實之認定），皆難謂係具體理由，俾
    與第二審上訴制度旨在請求第二審法院撤銷、變更第一審不
    當或違法之判決，以實現個案救濟之立法目的相契合，並節
    制濫行上訴（最高法院97年度臺上字第892號刑事判決意旨
    參照）。
二、本件檢察官上訴意旨略稱：茲據告訴人庚○○具狀請求上訴
    ，略以︰「原審以被告己○○主觀上認為證人庚○○具有同
    意能力，進而認為有關購車、典當及支票申領均係經證人庚
    ○○同意等語，為被告無罪之主要論據。然查：依最高法院
    92年台上字第2821號判例要旨「按刑法第三百四十一條乘人
    精神耗弱之準詐欺罪，係指利用被害人意思能力薄弱，對事
    務不能為合理之分析與利害之判斷時，使之將本人或第三人
    之物交付或得財產上之利益而言，與利用被害人全無意識或
    心神喪失，而使之將本人或第三人之物交付或得財產上之利
    益，應另成立他罪名不同」。查：對於開立支票存款帳戶、
    簽發支票等重要之經濟行為能否為合理之分析與利害之判斷
    ，與一般日常生活事項之處理，不能等同視之。原判決以告
    訴人可自理日常生活、對答如流，認告訴人對於外界事物仍
    具有理解及行為之相當能力，進而認定其對於開立支票存款
    帳戶、申領支票、信用卡交由被告使用一事，應有認識及同
    意之能力云云，似嫌速斷。且據告訴人於原審調查證據時之
    供述，其對於如何領支票一事，似不知情，則告訴人對開立
    系爭支票存款帳戶等重要經濟行為，能否為合理之分析與利
    害之判斷不無疑問。又支票係可供作表彰一定財產價值之票
    據，故取得他人簽發之支票，即有取得該支票上所具有財產
    價值之利益，包括票載金額或持有支票可得行使之權利，且
    該他人對於所簽發之支票則負有發票人之票據責任，並有受
    追索之可能。本件被告致告訴人仍有受追索而須負發票人責
    任之可能，其有乘告訴人之精神耗弱而取得該支票，被告於
    行為之初有不法所有意圖，已昭然若揭。依臺灣高等法院臺
    中分院94年度上易字第702號裁判要旨『按刑法第341條乘人
    精神耗弱之準詐欺罪，係指利用被害人意思能力薄弱，對事
    務不能為合理之分析與利害之判斷時，使之將本人或第三人
    之物交付或得財產上之利益而言。本件被告黃○○利用被害
    人謝○○處於精神耗弱之狀態，先誘騙其提供所有之前開房
    地為擔保品，並透過不知情證人黃○○之居間，向臺中商銀
    申貸100萬元，俟銀行核准貸款後，被告再飾詞向被害人商
    借而取得被害人向臺中商銀借得之100萬元中之88萬元。核
    被告所為，係犯刑法第341條第1項之乘機詐欺取財罪』。準
    此，原審未審究被告施用詐術，使告訴人陷於錯誤而得財產
    上之不法利益，逕認被告主觀上認其得被害人同意而就詐欺
    、偽造有價證券為無罪之判決，似嫌輕縱」等語前來。經核
    閱上開聲請人所述事項，認其聲請上訴尚非顯無理由，爰附
    送原聲請狀並引用其理由，依刑事訴訟法第344條第1項、第
    3項、第361條第1項提起上訴，請將原判決撤銷，更為適當
    合法之判決云云。
三、上訴人即被告己○○（下稱被告）上訴理由狀所載理由略謂
    ：被告願與支票提示人乙○○、黃俊瑋、戊○○、甲○○、
    丁○○、丙○○等和解還款，希望法院能給比較輕的判決判
    決改過自新的機會云云。惟查：
  (一)檢察官、被告因不服地方法院之第一審判決，檢察官於98年
    2月11日向原審法院提出上訴書、被告於98年2月17日向原審
    法院提出上訴理由書狀，分別敘明上訴理由，依刑事訴訟法
    第361條第2項條文、立法修正理由及上開最高法院判決意旨
    ，被告倘已提出上訴理由，但所提非屬具體理由者，由第二
    審法院以上訴不合法律上之程式，以判決駁回之。至於上訴
    理由是否具體，係屬第二審法院審查範圍，則不在命補正之
    列（參見法院辦理刑事訴訟案件應行注意事項第162點），
    合先敘明。
  (二)原審判決就認定被告犯罪或無罪所憑之證據，已經詳細調查
    審酌，經核無違證據及論理法則，對於被告有利或不利之證
    據或辯解，並說明如何採摘之理由。就量刑方面，亦已審酌
    被告犯罪之一切情狀而量處其刑，尚屬妥適，並無過重或過
    輕之情形。檢察官及被告分別提起上訴，固具備形式上之理
    由，但其並未提出新事證，以供調查。亦未依據卷內之訴訟
    資料，指摘原審判決有何足以影響判決本旨之不當或違法，
    構成應予撤銷之具體事由，乃徒憑己意漫指原審判決不當，
    自不足以動搖原判決認定事實及量刑之基礎，難認係具體理
    由，其上訴顯然違背法律上之程式，應予駁回，並不經言詞
    辯論為之。
據上論斷，應依刑事訴訟法第367條前段、第372條，判決如主文
。
中    華    民    國    98    年    3     月    27    日
            刑事刑十一庭  審判長法  官  陳  朱  貴
                                法  官  何  志  通
                                法  官  郭  同  奇
以上正本證明與原本無異。
檢察官得上訴。
被告對無罪部分不得上訴，其餘得上訴。
如不服本判決應於收受送達後十日內向本院提出上訴狀，其未敘
述上訴之理由者並得於提起上訴後十日內向本院補提理由書（均
須按他造當事人之人數附繕本）「切勿逕送上級法院」。
                                書記官  康  孝  慈
中    華    民    國    98    年    3     月    27    日


司法院資訊處製作；財團法人民間司法改革基金會備份。
